臺灣高等法院臺中分院刑事判決　　　　　　　　　　九十一年度上易字第八二九號
　　上　訴　人　臺灣南投地方法院檢察署檢察官
　　上　訴　人
　　即　被　告　甲○○
右上訴人因被告竊盜案件，不服臺灣南投地方法院九十年度易字第八一一號中華民國
九十一年三月十八日第一審判決（起訴案號：臺灣南投地方法院檢察署九十年度偵字
第三０六九號），提起上訴，本院判決如左：
      主  文
原判決撤銷。
甲○○無罪。
      理  由
一、本件公訴意旨略以：被告甲○○意圖為自己不法之所有，於民國九十年八月二十
    二日下午一時許，在南投縣仁愛鄉○○村○○段第七十六號及第七十七號地號，
    即告訴人乙○○向被告甲○○所承租之果園內（原租約期限自八十一年十月二十
    日起至八十七年十月二十日止，嗣於八十四年七月三十一日簽訂延長年限契約，
    租期自八十七年十月二十日起至九十四年十月二十日止），徒手竊取告訴人所有
    之水蜜桃計約一百五十台斤得手，經告訴人之子阮志成發現而報警當場查獲，因
    認被告涉有竊盜罪嫌。
二、按犯罪事實應依證據認定，無證據不得推定其犯罪事實，不能證明被告犯罪或其
    行為不罰者，應諭知無罪之判決，刑事訴訟法第一百五十四條、第三百零一條第
    一項分別定有明文，又事實之認定，應憑證據，如未能發現相當證據，或證據不
    足以證明，自不能以推測或擬制之方法，以為裁判基礎；另認定犯罪事實應依證
    據，為刑事訴訟法所明定，故被告否認犯罪事實所持之辯解，縱屬不能能立，仍
    非有積極證據足以證明其犯罪行為，不能遽為有罪之認定，最高法院著有四十年
    臺上字第八十六號、三十年上字第一八三一號判例可資參照。
三、本件公訴意旨認上訴人即被告涉有竊盜罪嫌，係以被告於偵訊不否認確有於前揭
    時地進入告訴人向被告租用之果園內採取水蜜桃，並以告訴人乙○○指述及贓物
    領據等為據，訊據被告則堅決否認有何竊盜犯行，而以上該時日係至果園收租金
    ，租約載明彼此權利、義務等語為辯，經查刑法第三百二十條第一項之竊盜罪以
    行為人具有不法所有意圖為犯罪構成要成，而所稱之「不法所有意圖」，係指欠
    缺適法權源，仍圖將財產移入自己實力支配管領下者而言，本件告訴人與被告自
    八十一年起訂有果園委託經營契約，並經二次延長契約，依記載日期八十四年七
    月三十一日所訂延長年限契約書（偵查卷第六十九頁反面起）約定，除八十七年
    九月三十日所已付租金外，告訴人自八十八年起至九十四年止，每年七月三十日
    應支付被告租金三十萬元，又自八十八年起至九十三年止，每年九月三十日應支
    付被告租金十萬元，並繼續延用八十一年十月二十日之契約內容，又依八十一年
    十月二十日雙方簽訂之果園委託經營契約書第八條約定告訴人每年出果時，須提
    供加州李、水蜜桃、世紀李各兩箱予被告，而告訴人已於九十年九月十三日偵訊
    自承九十年之租金尚未支付，又依前揭果園委託經營契約書約定九十年之租金三
    十萬元既應於七月三十日支付，則本案案發時，告訴人就九十年之租金債務顯已
    遲延給付，本案被告採收之水蜜桃是否超逾其與告訴人約定之每年二箱限度，已
    非無疑，況告訴人既積欠被告租金債務（依檢察官上訴書記載被告曾於九十年七
    月三十日向告訴人催討租金），則被告逕採收果園內水蜜桃以抵償告訴人積欠之
    租金，其主觀上認其有適法權源，尚非無稽，自難遽認有不法所有意圖，所為與
    刑法竊盜罪構成要件尚不符，依罪刑法定主義原則仍不能論以竊盜罪。
四、綜核上情，本案無積極事證證明被告所為該當於刑法竊盜罪，原審未審酌被告主
    觀犯意，僅以被告未事先知會而採收水果，即認被告有竊盜犯行，尚有未洽，檢
    察官上訴意旨指摘原審判決量刑過輕云云雖無理由，被告上訴意旨稱原審有罪判
    決不當則非無可採，既經上訴，自應撤銷原審判決，並另諭知無罪判決。
據上論結，應依刑事訴訟法第三百六十九條第一項前段、第三百六十四條、第三百零
一條第一項，判決如主文。
本案經檢察官丙○○到庭執行職務。
中        華        民        國  九 十 一  年     六     月　　十二　  日
                                  臺灣高等法院臺中分院刑事第五庭
                                        審判長法　官　袁　從　楨
                                              法  官  胡  森  田
                                              法  官  姚  勳  昌
右正本證明與原本無異。
不得上訴。
                                              書記官  陳  如  慧
中        華        民        國  九 十 一  年     六     月　　十三　  日
                                                                        Ｋ
